臺灣高雄地方法院民事判決　九十年度訴字第二八八七號
　　原　　　告　丙○○
　　送達代收人　甲○○
　　被　　　告　丁○○
右當事人間請求清償債務事件，本院判決如左：
    主      文
原告之訴駁回
訴訟費用由原告負擔。
    事      實
甲、原告方面：
一、聲明：被告應給付原告新台幣（下同）三百六十二萬一千五百元。
二、陳述：原告持有訴外人陳文友簽發，由高雄市銀行苓雅分行擔任付款人，面額分
    別為五十一萬六千元、五十二萬六千元、五十四萬七千五百元、九十七萬七千元
    、五十三萬一千元、五十二萬二千四百元，票載發票日分別為民國七十九年八月
    十日、七十九年八月二十六日、七十九年七月六日、七十九年八月二十一日（另
    二張發票日均為七十九年間之不詳日期）之支票六紙，金額共計三百六十二萬一
    千五百元，屆期均未獲清償。被告為訴外人陳文友之伯父，於八十四年十一月二
    十三日書立切結書交予原告，約定於八十四年十一月三十日帶同陳文友出面與原
    告處理上開支票債務，如未能按約定時間出面處理，被告願就上開債務連帶清償
    責任。被告簽署系爭切結書後，原告即將上開支票六紙交予被告收執。嗣後被告
    既未帶同陳文友出面處理債務，經原告一再催索，亦未依切結書之約定負保證之
    責，爰依上開切結書之約定，訴請判命被告給付如聲明所示之金額。
三、證據：提出切結書原本一紙、支票影本七紙、本票影本三紙、退票理由單二紙。
乙、被告方面：
一、聲明：如主文所示。
二、陳述：
（一）八十四年十一月二十三目早上九時許，接原告至台北縣土城某住處，原告即夥
      同不知名男子控制被告行動，要被告為訴外人即伊姪子陳文友積欠原告一三百
      餘萬元票據債務負責。而陳文友實際上並未積欠原告債務，僅與另一訴外人黃
      西爵換票而遭原告持有。嗣於當日下午二點許，原告表示要被告告知陳文友於
      一星期內出面解決並在原告已寫好之文書上簽名，否則要揍被告，被告因而在
      未詳看文書內容之下即予以簽名。該切結書係遭恐嚇而簽具，故該切結書顯有
      違公序良俗。
（二）切結書內所保證之支票請求權消滅時效為一年，原告之請求已罹於時效。
三、證據：聲請訊問證人乙○○。
    理      由
一、原告起訴主張：伊持有訴外人陳文友簽發，由高雄市銀行苓雅分行擔任付款人，
    面額分別為五十一萬六千元、五十二萬六千元、五十四萬七千五百元、九十七萬
    七千元、五十三萬一千元、五十二萬二千四百元，票載發票日分別為七十九年八
    月十日、七十九年八月二十六日、七十九年七月六日、七十九年八月二十一日（
    另二張發票日不詳）之支票六紙，金額共計三百六十二萬一千五百元，屆期均未
    獲清償。被告於八十四年十一月二十三日書立切結書交予原告，約定於八十四年
    十一月三十日帶同陳文友出面與原告處理上開支票債務，如未能按約定時間出面
    處理，被告願就上開債務連帶清償責任。嗣後被告既未帶同陳文友出面處理上開
    支票債務，經原告一再催索，亦未依切結書之約定負保證之責，爰依上開切結書
    之約定，訴請被告給付如聲明所示之金額等語。被告則以：上開切結書係受原告
    夥同某一不詳姓名男子恐嚇所簽，被告及訴外人陳文友均與原告無金錢往來，上
    開支票係因原告與訴外人黃西爵交換票而持有，且上開支票之消滅時效為一年，
    其時效均已完成，被告無庸負責等語置辯。
二、經查：原告主張伊持有被告所簽發之切結書，約定被告應就上開支票與訴外人即
    發票人陳文友負連帶保證之責之事實，雖據其提出切結書原本一份及支票影本六
    紙為證，且被告亦自認確有簽署上開切結書之事實，堪信為真實。然被告抗辯上
    開支票票載發票日分別為七十九年八月十日、七十九年八月二十六日、七十九年
    七月六日、七十九年八月二十一日，另二張票載發票日不詳之支票，其發票日亦
    均為七十九年間某日之事實，為原告所不爭執，亦堪信為真實。
三、按票據上之權利，對於支票發票人自發票日起算，一年間不行使而消滅；時效完
    成後，債務人得拒絕給付；主債務人所有之抗辯，保證人得主張之，票據法第二
    十二條第一項、民法第一百四十四條第一項、第七百四十二條第一項分別定有明
    文。本件被告雖簽立切結書，與原告約定願與訴外人即發票人陳文友負連帶清償
    上開支票之責任，惟上開支票支票載發票日均係七十九年間，迄今均已逾十年，
    則上開支票上之權利，對於發票人之消滅時效顯已完成，訴外人陳文友得拒絕給
    付甚明；被告為上開支票債務之連帶保證人，得主張主債務人所有之抗辯，揆諸
    前開規定，其拒絕履行保證責任，即屬正當。原告於上開支票債務時效完成後，
    訴請被告履行保證責任，尚屬無據，應予駁回。
四、本件事證已臻明確，兩造其餘主張陳述及所提證據，於判決結果已無影響，爰不
    一一論列，併此敘明。
五、據上論結，本件原告之訴為無理由，依民事訴訟法第七十八條，判決如主文。
中　　　華　　　民　　　國　　九十一　　年　　　五　　　月　　　六　　　日
                              臺灣高雄地方法院民事第六庭
~B法　　　官　葉啟洲
右為正本係照原本作成。
如不服本判決，應於送達後廿日內，向本院提出上訴狀並表明上訴理由，如於本判
決宣示後送達前提起上訴者，應於判決送達後十日內補提上訴理由書（須附繕本）。
中　　　華　　　民　　　國　　九十一　　年　　　五　　　月　　　七　　　日
~B法院書記官　陳惠玲
